【裁判字號】    90,上易,1478
【裁判日期】    900918
【裁判案由】    傷害
【裁判全文】
臺灣高等法院高雄分院刑事判決    九十年度上易字第一四七八號
    上訴人
    即被告  丙○○
右上訴人因傷害案件，不服台灣高雄地方法院九十年度易字第九三八號中華民國九十
年六月十九日第一審判決（起訴案號：台灣高雄地方法院檢察署八十九年度偵字第一
二三六八號），提起上訴，本院判決如左：
    主  文
上訴駁回。
丙○○緩刑貳年。
    事  實
一、丙○○尚無前科，與甲○○平日均在高雄縣阿蓮鄉等地區販賣飲用水為業，因生
    意上發生爭執相處不睦，民國八十九年二十八日上午十時三十分許，丙○○與甲○○兩人在高雄縣阿蓮鄉○○路四一○巷十八號前，因甲○○先前於家中飲用中
    藥米酒後外出，又與丙○○發生爭執，二人遂進而互毆，丙○○基於傷害人身體
    之犯意，以手握不明鈍器拳毆甲○○頭、臉部，致甲○○因此受有左臉頰及右臉
    頰血腫、鼻樑挫傷、右下巴裂傷及上唇腫脹等傷害，且跌倒在地而受雙手肘挫傷
    及右足第五趾挫傷之傷害。（丙○○亦因甲○○之毆打行為而受有左下頷骨挫傷
    合併血腫之傷害，惟丙○○並未提傷害告訴）。丙○○與甲○○受傷後分別前往
    高雄縣阿蓮鄉○○路一五○號長佑醫院就診，甲○○之妻子乙○○隨後亦趕往長
    佑醫院並於該醫院內遇見丙○○，遂上前加以質問，二人另生爭執，丙○○不甘
    受乙○○質問辱罵，竟另基於傷害之犯意，再行毆打乙○○頭、臉部，致乙○○
    因此受有左頭部挫傷之傷害。
二、案經甲○○、乙○○訴請臺灣高雄地方法院檢察署檢察官偵查起訴。
    理  由
一、訊據上訴人即被告丙○○固坦承有於右揭時地與告訴人二人發生爭執，惟矢口否
    認有何傷害犯行，辯稱：是甲○○先毆打我成傷，我才推開甲○○而已，並未毆
    打甲○○，另外在長佑醫院時，因乙○○口氣不善又摑我臉頸部，我才自然而然
    防衛反擊云云，並提出其受傷之長佑醫院診斷證明書為憑。惟查，被告前揭傷害
    之犯罪事實，業據告訴人甲○○、乙○○兩人於偵、審中指述詳，且告訴人甲○○遭被告以不明鈍器毆傷、告訴人乙○○遭被告徒手摑打成傷之事實，亦有八
    十九年五月二十九日長佑醫院醫師蔡文中出具之診斷證明書兩份、九十年四月二
    日長佑醫院長文字第二十一號函在卷可稽。再查，被告於偵審中均自承於上揭時
    地曾以手推告訴人甲○○，並在長佑醫院摑打告訴人乙○○頭部等語，惟如被告
    僅係單純推開甲○○而已，衡情對告訴人甲○○應不可能造成如事實欄所載之左
    臉頰及右臉頰血腫、鼻樑挫傷、右下巴裂傷及上唇腫脹傷等傷勢，再者，二人既
    有爭執，告訴人亦同時受左下頷骨挫傷合併血腫之傷害，衡諸常情，被告實有可
    能同時毆打告訴人甲○○。再按，所謂「正當防衛」係指被告可為必要之阻擋以
    防衛自己免於受傷害，非謂被告可另行出手攻擊告訴人致傷，被告就告訴人乙○○於心急下之質問挑釁，並非不可制止或逕行離開現場，然其竟出手並導致告訴
    人乙○○受有前開傷害，顯然已逾防衛之必要程度，足認被告確均有傷害之故意
    ，前開所辯係事後卸飾之詞，要無足採，事證明確，被告犯行洵堪認定。
二、核被告所為，係犯刑法第二百七十七條第一項傷害罪。被告前後兩次傷害犯行，
    係處於不同衝突下之突發行為，犯意各別，應分論併罰。被告犯罪事證既明，原
    審法院依據刑法二百七十七條第一項、第五十一條第五款、第四十一條，罰金罰
    鍰提高標準條例第一條前段、第二條規定，並審酌被告與告訴人係同行營生，僅
    因生意互有競爭而心存嫌隙，動輒即予傷害，有所不當，惟念其係因一時衝動始
    有本件犯行，告訴人所受傷害非重，況被告自身亦受有傷害，及被告犯罪之目的
    、動機、犯後態度、尚未取得告訴人諒解等一切情狀，就二次傷害罪分別量處拘
    役五十五日、拘役三十日，並定其應執行拘役八十日及諭知以佰元折算壹日之
    易科罰金折算標準。認事用法核無不合，量刑亦甚允妥，被告上訴意旨否認犯罪
    ，指摘原判不當，為無理由，應予駁回。
三、查被告未曾受有期徒刑以上刑之宣告，有台灣高等法院被告全國前案紀錄表可稽
    ，且被告罹患口部惡性腫廇，有健保局重大傷病免自行部分負擔證明卡可憑，其
    犯罪情節非重大，經此偵審程序，當知警愓，應無再犯之虞，本院認被告之科刑
    以暫不執行為適當，併宣告緩刑二年，以啟自新。
四、被告行為後，刑法第四十一條業經立法院於九十年一月四日修正為第四十一條第
    一項：「犯最重本刑為五年以下有期徒刑之刑之罪，而受六個月以下有期徒刑或
    拘役之宣告，因身體、教育、職業、家庭之關係或其他正當事由，執行顯有困難
    者，得以一元以上三元以下折算一日，易科罰金。」，並經總統於九十年一月十
    日公布施行，將易科罰金之適用範圍擴大為最重本刑五年以下有期徒刑之罪，而
    易服勞役及期間、數罪併罰之定執行刑、緩刑及易以訓誡、易科罰金各事項，均
    應依新法〈最高法院二十四年七月民刑庭總會（二）意旨參照〉，本件被告行為
    後，法律業已變更，揆諸上開說明，爰依刑法第二條第一項前段規定，應適用修
    正後刑法第四十一條第一項前段規定，併諭知易科罰金之折算標準。原判決適用
    修正前刑法第四十一條規定諭知易科罰金之折算標準，雖有未洽，但不影響原判
    決結果，附此敘明。
據上論斷，應依刑事訴訟法第三百六十八條、刑法第七十四條第一款，判決如主文。
本案經檢察官朱文彬到庭執行職務。
中    華    民    國      九十      年       九       月     十八   日
                              臺灣高等法院高雄分院刑事第六庭
                                  審判長法官  王憲義
                                        法官  張意聰
                                        法官  范惠瑩
右正本證明與原本無異。
不得上訴。
                                      書記官  馬蕙梅
中    華    民    國      九十      年       九       月    二十    日
本件論罪科刑法條：
刑法第二百七十七條第一項
傷害人之身體或健康者，處三年以下有期徒刑，拘役或一千元以下罰金。
                                                                        Ｄ


司法院資訊處製作；財團法人民間司法改革基金會備份。
